【裁判字號】    95,訴,115
【裁判日期】    950210
【裁判案由】    違反毒品危害防制條例
【裁判全文】
臺灣臺南地方法院刑事判決               95年度訴字第115號
公  訴  人  臺灣臺南地方法院檢察署檢察官
被      告  乙○○
                    （現另案於臺灣臺南看守所羈押中）
上列被告因違反毒品危害防制條例案件，經檢察官提起公訴（九
十四年度毒偵字第二四二○號），被告就犯罪事實為有罪之陳述
，經本院裁定進行簡式審判程序後，判決如下：
     主     文
莊惠珊連續施用第一級毒品，處有期徒刑拾月，扣案之第一級毒
品海洛因拾貳小包（毛重共伍拾壹點貳陸公克，均不含包裝袋）
，沒收銷燬之；又連續施用第二級毒品，處有期徒刑柒月，扣案
第二級毒品安非他命貳包（毛重共壹點肆捌公克，均不含包裝袋
），沒收銷燬之。應執行有期徒刑壹年參月，扣案第一級毒品海
洛因拾貳包（毛重共伍拾壹點貳陸公克，均不含包裝袋）、第二
級毒品安非他命貳包（毛重共壹點肆捌公克，均不含包裝袋），
均沒收銷燬之。
    事      實
一、莊惠珊前因施用毒品，經本院以九十三年度毒聲字第八五五
    號裁定令入觀察、勒戒處所施以觀察、勒戒，經送執行觀察
    、勒戒後，因無繼續施用傾向，於民國九十三年十月十七日
    日觀察、勒戒執行完畢，並於翌日釋放出所。詎其仍不知悔
    改，於前開觀察、勒戒執行完畢釋放後五年內，復分別基於
    施用第一級毒品海洛因及第二級毒品安非他命之概括犯意，
    自九十四年五月間起至同年九月十三日止，連續在臺南縣永
    康市○○○路二六六巷二十二號三樓之二，以將第一級毒品
    海洛摻入香菸點燃吸食方式，施用海洛因多次；及自九十四
    年六月間起至同年九月十二日止，連續在上址，將第二級毒
    品安非他命放入吸食器內以火燒烤後吸取煙霧，施用安非他
    命多次。嗣為警於九十四年九月十三日上午十一時三十分許
    ，在臺南縣永康市○○○路二六六巷二十二號三樓之二執行
    搜索時查獲乙○○、黃振益、林惠娟，並扣得黃振益所持有
    之海洛因十二包（合計毛重五十一點二六公克）、分裝工具
    一組及林惠娟所有之安非他命二包（合計毛重一點四八公克
    ）、吸食器一組、注射針筒二支，嗣警方經乙○○同意採尿
    送驗，結果呈嗎啡、安非他命及甲基安非他命陽性反應，方
    知上情。
二、案經臺南縣警察局新化分局報請臺灣臺南地方法院檢察署檢
    察官偵查起訴。
    理      由
一、本件被告莊惠珊所犯為死刑、無期徒刑或最輕本刑為三年以
    上有期徒刑以外之罪，其於準備程序中就被訴事實為有罪之
    陳述，經法官告知簡式審判程序之旨，並聽取公訴人之意見
    後，爰依刑事訴訟法第二百七十三條之一第一項規定，裁定
    由受命法官獨任進行簡式審判程序，合先敘明。
二、上揭犯罪事實，業據被告莊惠珊於本院審理時坦承不諱，且
    被告經警於九十四年九月十三日下午三時四十分許，採集尿
    液（尿液檢體編號為○九一二號），送長榮大學毒物研究中
    心以酵素免疫分析法ＥＩＡ篩檢及氣相層析質譜儀ＧＣ／Ｍ
    Ｓ檢驗結果，確均呈嗎啡、安非他命、甲基安非他命陽性反
    應，有臺南縣警察局新化分局查處毒品案尿液檢體編號名冊
    、長榮大學毒物研究中心確認報告各一紙附卷（見臺灣臺南
    地方法院檢察署九十四年度毒偵字第二四二○號偵查卷宗第
    十七頁、第十六頁）可稽。按海洛因係由嗎啡經化學合成而
    製得，經注射進入人體後，因代謝而分解又生成嗎啡，因此
    施打海洛因後，由尿液檢驗結果仍為嗎啡反應。是以，被告
    自白施打海洛因，而採尿化驗之結果呈現嗎啡陽性反應，核
    屬科學上合理之現象。另警方於九十四年九月十三日中午十
    一時三十分許查獲被告莊惠珊時，扣得之海洛因十二包以及
    安非他命二包，經警方以聯勤二○四廠製造之煙毒檢驗Ａ包
    試劑分別初步檢驗結果分別呈嗎啡、海洛因反應及安非他命
    反應，有臺南縣警察局新化分局查獲涉嫌毒品危害防制條例
    毒品初步檢驗報告單一紙在卷（見臺南縣警察局新化分局刑
    案偵查卷宗第三十頁）可按，復由被告自承施用扣案之海洛
    因、安非他命，而其尿液經送驗後又有施用第一級毒品海洛
    因及第二級毒品安非他命之尿液反應，足認該扣案之毒品應
    確分別屬第一級毒品海洛因及第二級毒品安非他命無訛。由
    上開各情勾稽可得，被告確有施用第一級毒品海洛因及第二
    級毒品安非他命犯行。此外，被告前因施用毒品犯行，經本
    院以九十三年度毒聲字第八五五號裁定令入觀察、勒戒處所
    施以觀察、勒戒，經送執行觀察、勒戒後，因無繼續施用傾
    向，於九十三年十月十七日觀察、勒戒執行完畢，並於翌日
    釋放出所等情，有臺灣高等法院被告全國前案紀錄表及臺灣
    臺南地方法院檢察署刑案資料查註紀錄表各一份附卷可按，
    被告於觀察、勒戒執行完畢釋放後五年內再犯本案施用毒品
    犯行，依法應予追訴。綜上所查，被告自白核與事實相符，
    本件事證明確，被告犯行堪以認定。
三、查海洛因及安非他命分別為第一級、第二級毒品，毒品危害
    防制條例第二條第二項第一、二款定有明文。故核被告莊惠
    珊所為，係犯毒品危害防制條例第十條第一項之施用第一級
    毒品罪及同條例第十條第二項之施用第二級毒品罪。其施用
    前分別持有第一級及第二級毒品之低度行為，分別為施用第
    一級及第二級毒品之高度行為所吸收，不另論罪。被告前開
    先後多次施用第一級毒品及第二級毒品之行為，時間緊接，
    分別觸犯構成要件相同之罪名，顯均係基於概括之犯意反覆
    為之，均為連續犯，各分別依刑法第五十六條之規定以一罪
    論，並均應依法分別加重其刑。又被告所犯上開二罪犯意各
    別，行為互殊，應分論併罰。爰審酌被告有如事實欄所載之
    施用毒品前科，有前開臺灣臺南地方法院檢察署刑案資料查
    註紀錄表及臺灣高等法院被告全國前案紀錄表在卷可參，猶
    不知悔改，於觀察、勒戒執行完畢釋放出所後，再犯本件施
    用第一級毒品海洛因及第二級毒品安非他命之罪，顯見其毒
    癮甚深，戒癮之意志力甚為薄弱，然施用毒品犯行本質仍屬
    自戕身心之行為，尚未生巨大危害於整體社會，及其犯罪後
    於警詢中否認犯刑，至偵查中及本院始坦承犯行及施用毒品
    自戕身心等一切，分別量處如主文所示之刑，並定其應執行
    之刑，以資懲戒。
四、扣案之第一級毒品海洛因十二小包（毛重共五十一點二六公
    克），第二級毒品安非他命二包（毛重共一點四八公克），
    分別為第一級毒品及第二級毒品，均屬違禁物，已如前述，
    且被告亦自承係以施用上開毒品犯本案犯行，故均應依毒品
    危害防制條例第十八條第一項前段之規定，沒收銷燬之。另
    上開扣案之毒品包裝袋共十四個係用於包裹毒品，防其裸露
    、逸出、潮濕，便於持有藉以施用，又非屬毒品危害防制第
    十九條第一項規定應沒收之物，故是否沒收應視是否符合刑
    法第三十八條第一項第二款規定（最高法院九十一年度臺上
    字第四○七六號、第四四一六號判決參照）。查扣案之第一
    級毒品海洛因外包裝袋十二個、第二級毒品安非他命外包裝
    袋二個、注射針筒二支、吸食器及分裝工具各一組，業經被
    告於本院審理時否認為其所有，並供稱係分別為一起遭查獲
    之友人黃振益、林惠娟所有（見本院卷九十五年一月二十三
    日審判筆錄），核與黃振益、林惠娟於警詢時之供述相符（
    見警卷第二十二頁、第二十六頁），上開物品雖係被告供本
    案施用第一級毒品海洛因、第二級毒品安非他命所用之物，
    然既非屬違禁物，又因非被告所有而不符沒收之要件，爰不
    另為沒收之諭知。
據上論斷，應依刑事訴訟法第二百七十三條之一第一項、第二百
九十九條第一項前段，毒品危害防制條例第十條第一項、第二項
、第十八條第一項前段，刑法第十一條前段、第五十六條、第五
十一條第五款，判決如主文。
本案經檢察官甲○○到庭執行職務。
中    華    民    國    95    年    2     月    10    日
                     刑事第九庭  法  官  楊  佳  祥
以上正本證明與原本無異。
如不服本判決，應於收受送達後10日內向本院提出上訴書狀（應
附繕本）。
                                 書記官  顏  惠  華
中    華    民    國    95    年    2     月    10    日
附錄論罪科刑實體法條文：
毒品危害防制條例第十條：
施用第一級毒品者，處六月以上五年以下有期徒刑。
施用第二級毒品者，處三年以下有期徒刑。


司法院資訊處製作；財團法人民間司法改革基金會備份。
